臺灣高雄地方法院民事裁定
111年度消債職聲免字第148號
聲  請  人  林慧菁  
0000000000000000

代  理  人  蔡駿民律師
相對人即債  中國信託商業銀行股份有限公司
權人                
0000000000000000

法定代理人  利明献  
0000000000000000

0000000000000000

相對人即債  玉山商業銀行股份有限公司
權人                
0000000000000000

法定代理人  黃男州  
代  理  人  喬湘秦  
相對人即債  臺灣新光商業銀行股份有限公司
權人                
法定代理人  李增昌  
代  理  人  林慶文  
相對人即債  高雄銀行股份有限公司
權人                
法定代理人  陳勇勝  
代  理  人  梁欽峯  
相對人即債  華南商業銀行股份有限公司
權人                
法定代理人  黃俊智  
代  理  人  高曉楓  
相對人即債  永豐商業銀行股份有限公司
權人                
法定代理人  陳嘉賢  
代  理  人  呂亮毅  
相對人即債  台北富邦商業銀行股份有限公司
權人                
法定代理人  程耀輝  
0000000000000000

0000000000000000

相對人即債  合作金庫商業銀行股份有限公司
權人                
法定代理人  雷仲達  
代  理  人  林志鴻  
相對人即債  億豪管理顧問股份有限公司
權人                
法定代理人  王子德  
0000000000000000

0000000000000000

相對人即債  亞太電信股份有限公司
權人                
法定代理人  陳 鵬    
0000000000000000

0000000000000000

相對人即債  中華電信股份有限公司臺灣南區電信分公司
權人                
法定代理人  蘇添財  
上列當事人間消費者債務清理免責事件，本院裁定如下：
    主  文
債務人甲○○不予免責。
    理  由
一、按法院為終止或終結清算程序之裁定確定後，除別有規定外
    ，應以裁定免除債務人之債務。又法院裁定開始清算程序後
    ，債務人有薪資、執行業務所得或其他固定收入，扣除自己
    及依法應受其扶養者所必要生活費用之數額後仍有餘額，而
    普通債權人之分配總額低於債務人聲請清算前2 年間，可處
    分所得扣除自己及依法應受其扶養者所必要生活費用之數額
    者，法院應為不免責之裁定，但債務人證明經普通債權人全
    體同意者，不在此限。而債務人有下列各款情形之一者，法
    院應為不免責之裁定。但債務人證明經普通債權人全體同意
    者，不在此限：㈠於七年內曾依破產法或本條例規定受免責
    。㈡故意隱匿、毀損應屬清算財團之財產，或為其他不利於
    債權人之處分，致債權人受有損害。㈢捏造債務或承認不真
    實之債務。㈣聲請清算前二年內，因消費奢侈商品或服務、
    賭博或其他投機行為，所負債務之總額逾聲請清算時無擔保
    及無優先權債務之半數，而生開始清算之原因。㈤於清算聲
    請前一年內，已有清算之原因，而隱瞞其事實，使他人與之
    為交易致生損害。㈥明知已有清算原因之事實，非基於本人
    之義務，而以特別利於債權人中之一人或數人為目的，提供
    擔保或消滅債務。㈦隱匿、毀棄、偽造或變造帳簿或其他會
    計文件之全部或一部，致其財產之狀況不真確。㈧故意於財
    產及收入狀況說明書為不實之記載，或有其他故意違反本條
    例所定義務之行為，致債權人受有損害，或重大延滯程序。
    消費者債務清理條例（下稱消債條例）第132條、第133條及
    第134條分別定有明文。
二、經查：
  ㈠債務人前於民國110年6月29日向本院聲請調解債務清償方案
    ，經本院110年度司消債調字第312號受理，於同年9月7日調
    解不成立，債務人於同日以言詞聲請清算，經本院110年度
    消債清字第235號裁定自110年12月28日開始清算程序，因清
    算財團財產不敷清償財團費用及債務，於111年6月22日以11
    0年度司執消債清字第247號裁定清算程序終止等情，業經本
    院調取閱前開卷宗核閱無訛。依前揭規定，本院應為債務人
    是否免責之裁定。又本院函詢債權人陳述意見，債權人未表
    示同意債務人免責，合先敘明。
  ㈡消債條例第133條
　1.債務人主張於110年12月28日開始清算程序後，每月平均薪
    資收入為新臺幣（下同）26,872元，個人支出為17,300元，
    子女郭○竑之扶養支出為6,055元，未領補助等情，據其陳明
    在卷（本案卷第89頁），並有薪資明細表（本案卷第90至97
    頁）、勞保局被保險人勞保資料查詢（本案卷第15頁）、社
    會補助查詢表（本案卷第12至14頁）、勞動部勞工保險局函
    (本案卷第57頁)、勞動部勞動力發展署高屏澎東分署函（本
    案卷第56頁）、110年稅務電子閘門財產所得調件明細表（
    本案卷第22頁）在卷可稽，堪認其開始清算後，薪資收入扣
    除自己及子女必要生活費用之數額後，仍有餘額（計算式：
    26,872－17,300－6,055＝3,517元）。
　2.債務人於聲請清算前二年（108年7月至110年6月）之收支情
    形
  ⑴債務人於108年7月至109年7月係在順遠工程公司擔任清潔工
    ，平均月收入約20,000元；109年8月至110年6月於順遠工程
    有限公司擔任清潔工作，月平均收入約為25,200元，未領取
    補助。
　⑵上情，有財產及收入狀況說明書（本院110年度司消債調字第
    312號卷，下稱調卷第5至6頁、110年度消債清字第235號卷
    ，下稱清卷第67至68頁）、戶籍謄本（清卷第110頁）、財
    政部高雄國稅局107年至109年度綜合所得稅各類所得資料清
    單及財產查詢清單（調卷第20至22頁、清卷第76至77頁）、
    稅務電子閘門財產所得調件明細表（清卷第29頁）、勞工保
    險被保險人投保資料表（調卷第26頁正背面、清卷第64頁正
    背面）、順遠工程公司薪資明細資料（清卷第69至75頁）、
    高雄市政府社會局社會福利資訊料查詢表（清卷第24至27頁
    ）、高雄市政府都市發展局函（清卷第40頁）、勞動部勞工
    保險局函（清卷第39頁）、勞動部勞動力發展署高屏澎東分
    署函（清卷第42頁）、債務人110年11月10日陳報狀（清卷
    第50至55頁）等在卷可參。
　⑶則於聲請清算前二年之可處分所得合計為537,200元（計算式
    ：20,000×13＋25,200×11＝537,200）。
　⑷債務人必要生活費用部分，其先前主張每月支出16,000元（
    含每月房屋租金5,500元）云云，並提出租賃契約及租金給
    付證明（清卷第56至63頁）為證。按債務人必要生活費用，
    以最近1年衛生福利部或直轄市政府所公告當地區每人每月
    最低生活費1.2倍定之，清債條例第64條之2第1項定有明文
    。本院參酌衛福部社會司所公告108年、109年、110年度高
    雄市最低生活費為分別為13,099元、13,099元、13,341元，
    1.2倍即為15,719元、15,719元、16,009元，則其清算前二
    年之總支出為378,996元(計算式：15,719×18＋16,009×6＝378
    ,996)。
　⑸受債務人扶養者即債務人之子　
　①郭○竑係99年9月生，就學中，於108年度至109年度均無申報
    所得，名下無財產，未領取補助或給付等情，此有戶籍謄本
    （調卷第35頁、清卷第110頁）、所得資料清單及財產歸屬
    資料清單（清卷第78至80頁）、稅務電子閘門財產所得調件
    明細表（清卷第36至37頁）、社會補助查詢表（清卷第32至
    35頁）、學費繳費收據（清卷第112頁）、存簿暨內頁存入
    款說明（清卷第96至109、117頁）附卷可參。既未成年，名
    下復無財產，應有受扶養之權利。
　②其需受扶養程度，因其無房屋費用支出，爰自其必要生活費
    用中扣除相當於房屋支出所佔比例，108年度、109年度、11
    0年度高雄市每人每月不含房屋支出之最低生活費之1.2倍為
    11,890元、11,890元、12,109元，再由債務人與孩子生父乙
    ○○共同負擔，債務人應負擔金額，108年度、109年度為5,94
    5元（計算式：11,890÷2＝5,945）；110年度為6,055元（計
    算式：12,109÷2≒6,055），逾此範圍，不予採計。
　③則聲請清算前二年之合計結果為143,340元(計算式：5,945×1
    8＋6,055元×6＝143,340)。 
  ⑹因此債務人於聲請清算前二年之收入537,200元，扣除自己37
    8,996元及應受其扶養之子必要生活費用143,340元，尚餘14
    ,864元。
  4.普通債權人於清算程序之受償總額為0元低於該餘額14,864
    元，因此，債務人有消債條例第133條不免責之事由，應可
    認定。
  ㈢消債條例第134條
   1.債權人台北富邦商業銀行股份有限公司雖主張債務人有消
     債條例第134條第4款應不免責之情事（本案卷第64頁），
     然其所提出之信用卡消費明細期間為103年12月14日至104
     年1月22日（本案卷第65頁），並非債務人聲請清算前二年
     內之消費紀錄，不符該款要件僅限聲請清算前二年內之消
     費奢侈商品或服務、賭博或其他投機行為，難以證明債務
     人有此款事由。
   2.債權人未提出證據證明債務人有何構成消債條例第134條各
     款之事由，且經本院職權調查結果，亦無合於消債條例第1
     34條其他各款之情事。 
三、綜上所述，債務人符合消債條例第133條所定事由，應不予
    免責。債務人雖經本院裁定不免責，然如繼續清償債務達一
    定程度後，仍得聲請法院審酌是否裁定免責(如附錄）。
中　　華　　民　　國　　111 　年　　11　　月　　11　　日
              　　民事庭　　　法　官  陳美芳
上為正本係照原本作成。
如不服本裁定，應於裁定送達後10日內，以書狀向本院提出抗告
，並繳納抗告費新臺幣1千元。　　　　　　　　　
中　　華　　民　　國　　111 　年　　11　　月　　11　　日
                              書記官  胡美儀
附錄
一、債務人繼續清償得聲請法院裁定免責之規定：
　　消費者債務清理條例第141條
　　債務人因第 133 條之情形，受不免責之裁定確定後，繼續
    清償達該條規定之數額，且各普通債權人受償額均達其應受
    分配額時，得聲請法院裁定免責。
    消費者債務清理條例第142條
　　法院為不免責或撤銷免責之裁定確定後，債務人繼續清償債
    務，而各普通債權人受償額均達其債權額之 20%以上者，法
    院得依債務人之聲請裁定免責。
二、債務人嗣後聲請裁定免責時，須繼續清償各普通債權之最低
    應受分配額。